【裁判字號】    94,易,2105
【裁判日期】    950421
【裁判案由】    傷害
【裁判全文】
臺灣臺北地方法院刑事判決              94年度易字第2105號
公  訴  人  臺灣臺北地方法院檢察署檢察官
被      告  戊○○
                    樓
選任辯護人  林秉欣律師
上列被告因傷害案件，經檢察官提起公訴（94年度偵字第14935號）
，本院判決如下：
    主  文
戊○○傷害人之身體，處拘役伍拾日，如易科罰金以參佰元折算
壹日。
    事  實
一、戊○○原為永固便利停車股份有限公司（以下稱永固公司）
    派駐外站之人員，民國九十四年七月間，因離職程序與離職
    前之薪資結算，與永固公司發生勞資糾紛，乃於同年八月十
    五日上午九時許，在臺北市○○區市○路一號臺北市政府勞
    工局會議室，與資方永固公司進行協調。詎於協調期間，戊○○因不滿資方代表甲○○一再陳述資方撥付薪資之作業流
    程，遲遲未予承諾確實之撥付日期，竟憤而基於傷害故意，
    在無預警之狀態下，迅速起身拍打甲○○之後頸部位一下，
    致甲○○因而受有後枕部及頸部間凸腫（起訴書記載為頭頸
    部外傷）合併輕微腦震盪之傷害。
二、案經甲○○訴由臺北市政府警察局信義分局報請臺灣臺北地
    方法院檢察署檢察官偵查起訴。
    理  由
一、訊據被告戊○○固供承於前開時、地，出打拍擊告訴人甲○○，惟矢口否認有何傷害犯行，辯稱當日僅伸手輕拍告訴人
    背部，問稱：「你講這什麼話？」，用以提醒告訴人正視被
    告要求之薪資問題，既無傷害故意，以被告拍打之部位及力
    道亦不可能導致告訴人受有傷害云云。
二、經查，被告與擔任資方代表之告訴人，在前開時、地之勞資
    協調會議期間，因告訴人無法具體承諾資方撥付薪資之確定
    日期，致被告不耐拖延，於無預警之情形下，起身至告訴人
    左後方，伸手拍打告訴人，告訴人因而要求報警處理之事實
    ，業據被告供承在卷，並經證人即當日主持協調會議之臺北
    市政府勞工局人員丁○○、告訴人及另名永固公司員工乙○○等人證述綦詳（均見本院九十五年二月十七日審判筆錄）
    ，互核相符。告訴人受拍打後，因感身體不適，遂於會議結
    束後，前往臺北醫學大學急診，經診斷有後頸部凸腫合併輕
    微腦震盪之情形，亦據證人乙○○及告訴人結證在卷，並有
    臺北醫學大學附設醫院診斷證明書及告訴人病歷等件在卷可
    考（見偵查卷第二十頁、第四四至五五頁）。又前開診斷證
    明及病歷中雖記載告訴人受有「頭頸部外傷」之傷害，惟詰
    之證人即急診科診治醫師劉邦旭，則證稱：「我有幫他做理
    學檢查，發現他的頭頸部有壓痛的情形... 」、「（依當時
    檢查情形，告訴人受傷位置）約是在後枕部及頸部交接的地
    方」、「根據理學檢查病人反應的痛點是在偵卷第四十六頁
    病歷下方，有斜線標示的部位（即後枕部與頸部之間）...
    」、「（當天檢查病人外傷的情形）指的就是剛才病歷圖痛
    點的位置，但是因為該處有頭髮，所以除了檢查有一點凸腫
    之外，沒有其他出血的情形」等語綦詳（見本院九十五年四
    月七日審判筆錄），核與其他證人乙○○、丁○○指證被告
    徒手拍擊告訴人之情形相符，因認告訴人當日所受傷害應為
    後枕部及頸部間凸腫（起訴書依診斷證明書之記載認係頭頸
    部外傷）合併輕微腦震盪，合先敘明。
三、被告雖辯稱其僅略為拍打告訴人背部，提醒其正視被告要求
    撥付薪資之訴求，不可能導致告訴人受有前開傷害云云。然
    查，被告係於協調會進行中，毫無預警之情形下，突然起身
    移往告訴人方向，迅速出手自後方拍擊其肩頸部位，在場之
    人均不及防備等情，業據證人即告訴人指證：「我當時毫無
    防備，所以也不知道他（指被告）是怎麼打的，感覺上好像
    是被手掌的邊緣及側面的位置打到」（見本院九十五年二月
    十七日審判筆錄第四頁），證人乙○○證稱：「協調進行到
    一半時，被告忽然站起來動手打了告訴人一下... 在場人員
    也嚇一跳都站了起來... 後來被告身旁的友人有把被告拉住
    。」、「被告是從告訴人領子的地方打下去... 」（見本院
    同日筆錄第九、十頁），及證人丁○○證述：「當時被告有
    朝告訴人左邊肩部拍下去的動作，我當時是坐在陳小姐（指
    證人乙○○）的右側，被告的對面，所以有看到他（指被告
    ，以下同）從告訴人左邊肩部的位置，以手掌拍打，至於打
    到的確實位置我不確定」、「.. 因為我正好坐在被告的對
    面，有看到他站起來拍打。」、「他的動作速度很快，站起
    來即就拍下去」、「（被告起身、揮手間）他有往告訴人的
    方向移動約一、二步的距離，被告動手後，他的朋友隨即把
    他拉開... 」（見本院同日筆錄第十三至十五頁）等語明確
    ，互核相符，即被告於偵查及本院準備程序中亦自白「我只
    是拍他（指告訴人）的頸部」（見偵查卷第三十頁）、「我
    承認我有拍他的頸背部」等情不諱（見本院九十五年一月十
    三日筆錄第二頁）；足證被告確於告訴人毫無防備之情形下
    ，動手拍打告訴人。又被告就上述勞資糾紛中之主要訴求，
    即為其離職前之薪資結算給付，是以告訴人當日基於資方代
    表身份，陳述公司給薪之作業流程，致被告訴求遲遲未能獲
    得具體承諾，因而在與會人員均圍坐會議桌旁之情況下，迅
    速起身移往告訴人方向，出手拍打告訴人，質問其何出此言
    等情狀觀之，被告當時顯已累積相當之不滿情緒，姑不論其
    最終目的究在單純表達不滿，抑或要求告訴人正視其主要訴
    求，施力均必達到相當程度，顯與一般招呼輕拍之動作迴異
    ；參以被告動手後，旋經同行友人制止，告訴人亦當場表達
    不滿，此外，當天主持會議之證人丁○○並當場告誡不得再
    有類似舉動（見本院九十五年二月十七日審判筆錄），益證
    其行為客觀上已具有攻擊性，絕非單純輕拍背部喚其注意性
    質，被告辯稱其僅輕拍告訴人背部云云，並不足採。次查，
    告訴人於同日上午十一時二十分前往臺北醫學大學附設醫院
    驗傷，此有急診病歷之記載可憑（見偵查卷第四六頁）；其
    經檢查發現之後枕部及頸部間凸腫位置，與證人即當時坐在
    告訴人右側之乙○○指證被告毆打告訴人「領子的地方」，
    暨前述被告於偵查及本院準備程序中自白拍打告訴人頸部等
    情亦屬相符；參以人之手掌，本有相當之長度及寬度，是以
    一般徒手拍打之情形下，應有一定之接觸面而非單一施力點
    ，故以證人丁○○指證：在被告對面，見被告以立姿從告訴
    人左邊肩部的位置，以手掌拍打告訴人（不確定打到的確實
    位置）之施力方向而言，與前開檢驗結果及被告自白、證人
    乙○○證述之拍打位置，均屬相符，因認被告動手拍打告訴
    人後頸部位亦堪認定。末查，人之頸部位置本較脆弱不堪拍
    擊，尤於毫無預警之狀態下，遭受拍擊更易受傷，此乃眾所
    週知之事，從而，被告在無預警狀況下，憤而起身採立姿拍
    擊毫無防備之告訴人後頸部位，其下手時具有傷害犯意甚明
    ；又被害人於前開狀況下，確可能造成腦震盪之傷害，亦據
    證人丙○○○○結證在卷（見本院九十五年四月七日審判筆
    錄第四頁）；是以本件告訴人驗傷時間與被告拍擊時間相近
    ，且其受傷部位亦與被告下手位置相符，足證其前開傷害確
    係被告毆打所致；被告空言否認毆打告訴人成傷云云，顯與
    前開事證有違，不足採信。本件事證明確，被告犯行洵堪認
    定。
四、核被告所為係犯刑法第二百七十七條第一項之傷害罪。爰審
    酌被告素行尚佳，本次係因勞資協調過程中，未能感受資方
    善意，一時衝動而犯本件之罪，及其犯罪手段、告訴人受傷
    程度，與被告犯後否認錯誤，未見悔意等一切情狀，量處如
    主文所示之刑，並諭知易科罰金之折算標準。
據上論斷，應依刑事訴訟法第二百九十九條第一項前段，刑法第
二百七十七條第一項、第四十一條第一項前段，罰金罰鍰提高標
準條例第一條前段、第二條，判決如主文。
本案經檢察官黃美嘉到庭執行職務
中   華   民   國   九十五   年   四   月   二十一   日
                  刑事第十一庭  審判長法  官  劉方慈
                                      法  官  鍾淑慧
                                      法  官  林庚棟
以上正本證明與原本無異。
如不服本判決，應於判決送達後10日內向本院提出上訴狀（應抄
附繕本）。告訴人或被害人如對於本判決不服者，應具備理由請
求檢察官上訴，其上訴期間之計算係以檢察官收受判決正本之日
期為準。
                                      書記官  黃瓊玉
中   華   民   國   九十五   年   四   月   二十一   日
中華民國刑法第277條
 (普通傷害罪)
傷害人之身體或健康者，處3年以下有期徒刑、拘役或1千元以下
罰金。
犯前項之罪因而致人於死者，處無期徒刑或7年以上有期徒刑；
致重傷者，處3年以上10年以下有期徒刑。


司法院資訊處製作；財團法人民間司法改革基金會備份。
